# 请教陈版主：政府补助委外研发但不取得研发成果所有权，如何入账？

提问人：tobygu 时间：2017-02-04 20:51:46
第一次提问，想请教下陈版主， 现在的情况大致是这样。A是车企，以前也一直因为销售新能源汽车收到政府补助。今年政府打算大搞新能源车，于是出了个文件建议A将收到的新能源补助的一部分专用于新能源研发项目，文件中建议专用部分金额不小于5000W，同时指定了另一家企业B来承接A的这个研发项目。A跟B签订的委托研发合同中约定，履行合同中产生的研发成果及相应知识产权归属B所有，同时B在研发过程中产生的各种数据和资料仅可用于后续为A提供技术开发服务使用，不可挪作他用。截止到期末，A收到政府补助3000W，直接全部计入当期营业外收入。然后向B支付50%研发费用2000W，将其计入其他应收款。 企业的财务解释称由于相关研发成果最终并不会形成企业的无形资产，故相关政府补助不属于资产性补助，所以在收到当时就全额计入营业外收入。而相应支付的委外研发费用只是暂时挂在其他应收，待整个研发活动结束后，会整体从其他应收款结转至营业外支出，从而将收入（政府补助）和支出（研发支出）相匹配。 确实不太确定企业的做法是否恰当，但总觉得很奇怪。对于政府补助金额直接计入营业外收入尚认可为可接受，但支付的委托研发费用放在其他应收款认为好像不是很恰当。不知道是否可以先放在研发支出，然后再结转至损益？还请陈版主帮忙解答一下。谢谢。

回答人：chenyiwei
虽然名义上的研发成果所有权归B，但其为A专用，B无法自主将其用于其他方面以为B自身获取经济利益，则仍为A控制的经济资源，应作为A的资产。 对A而言，首先应参照《瑞华研究 2010 ～ 2016 汇编》之“问题1-2-5（关于委托开发的技术能否资本化的问题）”，判断其实质为外购技术还是自行研发，并在此基础上进一步分析相关支出是否符合资本化条件。根据相关支出是否符合资本化条件的判断，进一步分析该项补助是否为与资产相关的补助。但是，另一方面，由于该补助是指定用途的，因此即使作为与收益相关的政府补助，本期计入营业外支出的金额也不应超过本期计入损益的该项目研发支出金额。

提问人：tobygu 时间：2017-02-05 00:02:23
非常感谢陈版主如此迅速的回复。还想再追问下，你上面提到，即是是作为与收益相关的政府补助，当期结转至营业外收入的金额也不得超过当期计入损益的研发支出金额。关于这一点，请问这一要求是否也是出于收入与支出要相匹配？是否有相关的准则或者其他明文规定喃？谢谢

回答人：chenyiwei
可以这样理解，同样是基于配比原则。这种情况属于补偿对象为未来费用的情形，也应当将对应的补助予以递延。此问题在准则中也有明确规定。